【裁判字號】    96,上易,30
【裁判日期】    970109
【裁判案由】    清償借款
【裁判全文】
臺灣高等法院高雄分院民事判決          96年度上易字第30號
上  訴  人  第一商業銀行股份有限公司
法定代理人  乙○○
訴訟代理人  戊○○
            丙○○
被 上 訴人  甲○○
上列當事人間請求清償借款事件，上訴人對於中華民國95年12月
29日台灣高雄地方法院95年度訴字第4147號所為判決提起上訴，
本院於民國96年12月26日言詞辯論終結，判決如下：
    主  文
上訴駁回。
第二審訴訟費用由上訴人負擔。
    事實及理由
一、上訴人主張：被上訴人於民國 (下同)82 年9 月14日向已由
    上訴人繼受之高雄縣梓官區漁會信用部（按上訴人業經財政
    部核准於90年9 月15日0 時起正式受讓高雄縣梓官區漁會信
    用部）借款新臺幣（下同）600 萬元，約定於85年9 月14日
    清償，利息按週年利率10% 計算，如逾期清償，除按上開利
    率計息外，其逾期在6 個月以內者，按上開利率10% ，超過
    6 個月者，按上開利率20% 計算之違約金。詎被上訴人自86
    年10月31日起即未依約繳納利息，到期後亦僅清償部分本金
    ，尚積欠本金128 萬1801元未清償，為此，爰依消費借貸之
    法律關係提起本件訴訟，並聲明：被上訴人應給付上訴人12
    8 萬1801元，及自86年10月31日起至清償日止，按週年利率
    10% 計算之利息，暨自86年12月1 日起至清償日止，逾期在
    6 個月以內者，按上開利率10% ，逾期超過6 個月者，按上
    開利率20% 計算之違約金。
二、被上訴人則以：伊從未向高雄縣梓官區漁會信用部借款，也
    不知道梓官區漁會位在何處，上訴人所提出之借據及約定書
    上「甲○○」之簽名均非被上訴人所簽，印章亦均非被上訴
    人所有（於本院補稱：兩份借據上印文都很像我的印章，因
    為有一個印章我遺失很久了，……我懷疑是我婆婆遭人唆使
    利用，而將我的印章拿去借款），且被上訴人不認識借據上
    之連帶保證人曾周永（於本院補稱：曾周永為其婆婆的弟弟
    ）等語以資抗辯，並聲明駁回上訴人之訴。
三、原審判決上訴人敗訴，上訴人不服，於本院聲明：（一）原
    判決廢棄。（二）被上訴人應給付上訴人128 萬1801元，及
    自86年10月31日起至清償日止，按週年利率10% 計算之利息
    ，暨自86年12月1 日起至清償日止，逾期在6 個月以內者，
    按上開利率10% ，逾期超過6 個月者，按上開利率20% 計算
    之違約金。（三）第一、二審訴訟費用由被上訴人負擔。被
    上訴人答辯聲明：（一）上訴駁回。（二）訴訟費用由上訴
    人負擔。
四、按當事人主張有利於己之事實者，就其事實有舉證之責任；
    私文書應由舉證人證其真正，民事訴訟法第277 條前段及第
    357 條前段分別定有明文。查上訴人主張被上訴人有向高雄
    縣梓官區漁會信用部借款之事實，固據上訴人提出有被上訴
    人姓名「甲○○」字跡及印文之借據及約定書各一件為證，
    惟被上訴人已否認上開借據及約定書上「甲○○」之簽名係
    其所簽寫之字跡。揆諸前開條文之規定，上訴人自應就上開
    借據及約定書上「甲○○」簽名之真正負舉證責任。而經本
    院與原審當庭命被上訴人書寫姓名「甲○○」之字跡，予以
    比對上訴人所提出之上述借據及約定書中所示「甲○○」筆
    跡之結果，明顯有所差異，客觀上尚難認係被上訴人所書寫
    ，上訴人於原審就此亦不爭執，其於本審再主張，該筆跡為
    被上訴人所書寫云云，自難採取。又上開文書上之印文，被
    上訴人亦否認為其所有，並辯稱，若該印文為伊所有，可能
    係伊之婆婆偷拿給其弟曾周永所盜蓋，因伊並不知有此筆借
    款，伊接到上訴人通知此借款後，見到借據上有曾周永名字
    ，即向曾周永之妻丁○○○說要幫我寫存證信函，上訴人於
    二審所提出之存證信函，是丁○○○幫伊寫的等語，經本院
    囑託法務部調查局鑑定系爭400 萬元擔保放款借據上「甲○
    ○」之印文與存證信函上寄件人「甲○○」之印文是否相同
    ，該局函覆稱「該存證信函上「甲○○」印文，因印色污積
    不勻，且部分印文與資料上之文字、條格、相，難以清楚
    辨識其紋線特徵，故難依現有資料精確認定其異同」等語（
    見本院卷第54頁）。是上訴人主張上開文書上「甲○○」之
    印文為被上訴人所有云云，尚難採取。復據證人丁○○○（
    曾周永之妻）證稱，被上訴人之夫接到梓官區漁會向被上訴
    人催款之通知後向伊表示他不認識漁會，也不可能向漁會借
    錢，要求伊解決，伊想可能與伊之夫（曾周永）有關，故伊
    就拜託他人替被上訴人寫存證信函等語，由此證言，亦可見
    縱使上開印文為被上訴人所有，惟被上訴人完全不知有系爭
    借款之情事，從而可見該印文係他人（曾周永）所盜蓋，是
    自不能認定被上訴人有向上訴人借款之事實。
五、綜上所述，上訴人本於消費借貸之法律關係，提起本件之訴
    ，為無理由，原審為上訴人敗訴之判決，並無不當，上訴意
    旨求予廢棄改判，為無理由，應予駁回。
六、據上論結，本件上訴為無理由，依民事訴訟法第449 條第1
    項、第78條，判決如主文。
中    華    民    國    97    年    1     月    9     日
                            民事第四庭
                                審判長法官  蔡文貴
                                法      官  徐文祥
                                法      官  黃科瑜
以上正本證明與原本無異。
本件判決不得上訴。
中    華    民    國    97    年    1     月    11    日
                                書  記  官   葉淑華
                                                      Ｆ


司法院資訊處製作；財團法人民間司法改革基金會備份。
